【裁判字號】    92,交抗,200
【裁判日期】    921022
【裁判案由】    聲明異議
【裁判全文】
臺灣高等法院臺南分院刑事裁定                九十二年度交抗字第二○○號  Ｃ
      抗  告  人
      即受處分人  甲  ○  ○
右抗告人因違反道路交通管理處罰條例案件，不服臺灣臺南地方法院九十二年度交聲
字第五一四號中華民國九十二年九月二十二日第一審裁定，提起抗告，本院裁定如左
：
      主      文
抗告駁回。
      理      由
一、抗告意旨略以：（一）按水利法第七十八條第六款之禁止規定，河川區域內禁止
    「在指定通路外行駛車輛」，其「指定通路」之意涵應係指專供防汛、救災、維
    護道路車輛行駛之指定通路，非指得作為一般車輛行駛之替代道路，有水利署第
    四河川局豎立之警告標示為證。（二）抗告人所舉證照片內容為「警告本路段為
    河川（海堤），水防道路（越堤路），專供防汛、搶險運輸及維護管理使用，不
    作為一般道路之使用，請自行注意（負責）安全。」，原裁定法官之答覆為「警
    告標示內容並無禁止通行之意，惟抗告人所駕駛車輛載運砂石成品之營業曳引車
    ，非防汛、搶險車輛，當然不得行駛河川道路，抗告人所舉證之警告標示乃係最
    直接之證物，原裁定法官又怎能視而不見，而斷自認定與本違規事件無涉？（三
    ）警察機關指稱其經第四河川局同意砂石車暫時行駛河川便道，然此僅其片面之
    辭，未有任何證物顯示其指陳稱真，原裁定法官並未加以詳查，應有不妥。（四
    ）再者，警察單位指稱替代道路為河床便道，堪用時仍需使用，抗告人為一般老
    百姓如何認知？只能為了自己生命的安全著想而選擇行駛台十六線，爰提起抗告
    ，請撤銷原裁定，更為適當裁定云云。
二、按為維護道路交通安全與暢通，公路或警察機關於必要時，得就指定某線道路或
    某線道路區段禁止或限制車輛、行人通行，或禁止穿越道路，或禁止停車及臨時
    停車事項發布命令，為道路交通管理處罰條例第五條第一款所明文規定。又汽車
    駕駛人，駕駛汽車有不遵守公路或警察機關，依第五條規定所發布命令者，而本
    章各條無處罰之規定者，處新台幣九百元以上一千八百元以下罰鍰，並記違規點
    數一點，道路交通管理處罰條例第六十條第二項第二款及第六十三條第一項第一
    款亦定有明文。
三、經查，祥暉交通有限公司王川源坦承抗告人即受處分人甲○○於民國九十二年七
    月三十一日上午六時五十分許，駕駛車牌號碼六○三─ＧＵ號砂石車（營業貨運
    曳引車），行經於發布有限制時段禁止砂石車通行命令之南投縣省道台十六線公
    路十八．五公里處等情（見原審卷第九頁背面），並有抗告人南投縣警察局投警
    交字第ＪＣ0000000號舉發違反道路交通管理事件通知單本一份附於原審
    卷（第十二頁正面）可證。另前述省道台十六線公路十八．五公里處係屬南投縣
    政府九十二年五月五日府授警交字第０９２００８０３６２０號公告之「台十六
    線、台二十一線每日二十二時至翌日六時及週休二日（含例假日）禁止砂石車行
    駛，但其餘時段，替代道路（河床便道）堪用，仍須行駛替代道路」之禁駛砂石
    車輛之路段乙節，亦有南投縣政府公告影本一份附於原審卷（第十六頁正面）可
    憑，足見抗告人係於九十二年七月三十一日上午六時五十分許，應行駛替代道路
    （河床便道）而行駛台十六線十八．五公里，致違前揭公告但書管制規定甚明，
    而本件舉發當時即有設置替代道路（河床便道），且舉發時該替代道路可供砂石
    車行駛且堪用通行無阻等情，亦有南投縣政府警察局集集分局九十二年九月十六
    日投集警交字第０９２００１２３５６號函影本一份附於原審卷（第十五頁正面
    ）可按。從而，抗告人有駕駛汽車不遵守公路或警察機關，依照道路交通管理處
    罰條例第五條規定所發布命令之違規行為，應可認定。
四、原水利法第七十八條第一項第五款規定：「主管機關為保護水道，應禁止在堤身
    及其附屬建造物墾種．放牧或設置有害之建造物或在堤身指定通路外行駛車輛、
    牲畜」（九十二年二月六日修正為第七十八條第六款：「河川區域內，禁止在指
    定通路外行駛車輛」），依據上述水利法之相關法文內容以觀，河川區域內並非
    完全不能行駛車輛，只是行駛之通路必須經由主管機關指定允許而已。本件之替
    代道路即河床便道之規劃及公告，係經經濟部水利署第四河川局及南投縣政府流
    域管理局、環保局等單位多次履勘並做成決議等情，此有南投縣政府九十二年五
    月二十七日府授警交字第○九二○○九四七五六○號函可參（見原審法院九十二
    年交聲字第一四六號受處分人朱祖修聲明異議案卷，有該號裁定影本一份附於本
    院卷可查），顯見前述替代道路之指定及公告，經核尚無違反水利法相關規定之
    情形，抗告人所陳抗告理由（一）、（三）實屬誤解。又抗告人所提抗告理由（
    二）經濟部水利署第四河川局所設警告標示內容為「警告本路段為河川（海堤）
    ，水防道路（越堤路），專供防汛、搶險運輸及維護管理使用，不作為一般道路
    使用，請自行注意（負責）安全」，然上開警告係屬海堤、越堤，即指提防部分
    ，並非指河川區○○○○○道，而本件之替代道路即河床便道，核與上開警告標
    示內容不同。故南投縣政府警察局指定砂石車行駛替代道路即河床便道並不違反
    水利法七十八條第一項第五款之規定，且與經濟部水利署第四河川局所設立之上
    述牌示所禁止內容，亦無任何衝突之處。另抗告人所陳抗告理由（四），查本件
    之替代道路即河床便道之規劃及公告，係經經濟部水利署第四河川局及南投縣政
    府流域管理局、環保局等單位多次履勘並做成決議等情，此有前開南投縣政府九
    十二年五月二十七日府授警交字第○九二○○九四七五六○號函可查，顯見前述
    替代道路之指定及公告，經核尚無違反水利法相關規定之情形。按人民對於行政
    機關施政計畫、措施等行政權範圍，認為攸關人民生命財產等行政興革之建議，
    應循適當途徑向交通主管機關陳情（行政程序法第一百六十八條及第一百七十二
    條參照），始為妥適之途徑，依法治國家權力分立原則，就此行政裁量範圍，非
    職司法審判之法院得審酌之部分。
五、原審以抗告人駕駛車牌號碼六○三─ＧＵ號營業貨運曳引車（砂石車）於前述時
    間行經南投縣省道台十六線公路十八．五公里處，有不遵守警察機關，依道路交
    通管理處罰條例第五條規定所發布命令之違規情事，而認原處分機關即交通部公
    路總局嘉義區監理所麻豆監理站，依道路交通管理處罰條例第六十條第二項第二
    款及第六十三條第一項第一款等規定，而裁處抗告人罰鍰新台幣九百元，並記違
    規點數一點，於法尚難認為有所違誤，而裁定駁回抗告人之異議，並無不合。抗
    告人之抗告，為無理由，應予駁回。
據上論斷，應依道路交通案件處理辦法第二十六條，刑事訴訟法第四百十二條，裁定
如主文。
中    華    民    國      九十二      年      十      月      二十二    日
                                  臺灣高等法院臺南分院刑事第三庭
                                      審判長法官  陳    義    仲
                                            法官  楊    子    莊
                                            法官  陳    清    溪
右正本證明與原本無異。
不得再抗告。
                                      法院書記官  尤    乃    玉
中    華    民    國      九十二      年      十      月      二十三    日


司法院資訊處製作；財團法人民間司法改革基金會備份。
